臺灣臺北地方法院刑事裁定　　　　　　 100年度聲字第1579號
異 議 人
即受刑人　葉秉憲
上列聲明異議人即受刑人因詐欺等案件，對臺灣臺北地方法院檢
察署檢察官之指揮執行（臺灣臺北地方法院檢察署99年度執字第
7730號）聲明異議，本院裁定如下：
    主  文
異議聲明駁回。
    理  由
一、本件聲明異議意旨略以：異議人即受刑人葉秉憲因詐欺等案
    件，經本院以九十九年度訴字第九０二號刑事判決判處分別
    有期徒刑三月、有期徒刑二月及有期徒刑二月，如易科罰金
    ，均以新臺幣一千元折算一日，應執行有期徒刑五月，如易
    科罰金，以新臺幣一千元折算一日，經臺灣高等法院以九十
    九年度上訴字第二八七三號刑事判決駁回上訴確定在案。經
    臺灣臺北地方法院檢察署檢察官通知到案執行後，自民國一
    ００年二月二十三日起入監獄執行。嗣經異議人於一００年
    五月三日向該署檢察官提出易服社會勞動之聲請，經該署檢
    察官審酌後，以異議人另案繫屬於臺灣士林地方法院，依刑
    法第四十一條第四項規定，認異議人如不發監獄執行所宣告
    之刑，難以維持法秩序為由，不予准許社會勞動之聲請。然
    異議人因上開經判決確定應執行之有期徒刑五月，如易科罰
    金，以新臺幣一千元折算一日之刑，符合刑法第四十一條第
    一項犯最重本刑為五年以下有期徒刑之罪，而受六月以下有
    期徒刑或居一之宣告，得以新臺幣一千元、二千元或三千元
    折算一日易科罰金之罪，並非不發監執行所宣告之刑，難以
    維持法秩序者。異議人純屬程度無知而觸犯法律，犯後態度
    良好，並有悔改之意。且異議人所另涉之偽造文書案件，業
    經臺灣士林地方法院判處有期徒刑三月，如易科罰金，以新
    臺幣一千元折算一日確定。爰依法對該屬檢察官不准異議人
    聲請易服社會勞動之執行命令提出本件聲明異議，請撤銷檢
    察官之執行命令，准予易服社會勞動等語。
二、按受刑人或其法定代理人或配偶以檢察官執行之指揮為不當
    者，得向諭知該裁判之法院聲明異議，法院應就異議之聲明
    裁定之，刑事訴訟法第四百八十四條、第四百八十六條分別
    定有明文。又刑法第四十一條規定業於九十八年一月二十一
    日修正公布，並自九十八年九月一日施行，修正後刑法第四
    十一條第一項規定：「犯最重本刑為五年以下有期徒刑以下
    之刑之罪，而受六個月以下有期徒刑或拘役之宣告者，得以
    新臺幣一千元、二千元或三千元折算一日，易科罰金。但易
    科罰金，難收矯正之效或難以維持法秩序者，不在此限」；
    同條第二項規定：「依前項規定得易科罰金而未聲請易科罰
    金者，得以提供社會勞動六小時折算一日，易服社會勞動」
    ；同條第四項規定：「前二項之規定，因身心健康之關係，
    執行顯有困難者，或易服社會勞動，難收矯正之效或難以維
    持法秩序者，不適用之。」。再有關宣告有期徒刑、拘役得
    否准許易科罰金或是否准予易服社會勞動等執行事項，依刑
    事訴訟法第四百五十七條第一項前段規定，由為裁判法院之
    檢察官指揮之。是以，檢察官是否准予易科罰金或易服社會
    勞動，應依法考量是否難收矯正之效或難以維持法秩序等因
    素，且上開法條所稱之難收矯正之效及難以維持法秩序，均
    屬不確定法律概念，此乃係立法者賦予執行者能依具體個案
    ，考量犯罪所造成法秩序等公益之危害大小、施以自由刑避
    免受刑人再犯之效果高低等因素，據以審酌得否准予易科罰
    金或易服社會勞動。此乃執行者所為關於自由刑一般預防（
    維持法秩序）與特別預防（有效矯治受刑人使其回歸社會）
    目的之衡平裁量，非謂僅因受刑人個人家庭、生活處遇值得
    同情或犯後態度良好即應予以准許，且法律賦予執行檢察官
    此項裁量權，僅在發生違法裁量或有裁量瑕疵時，法院始有
    介入審查之必要。
三、經查：
  (一)本件異議人即受刑人因詐欺等案件，經本院以九十九年度訴
    字第九０二號刑事判決判處分別有期徒刑三月、有期徒刑二
    月及有期徒刑二月，如易科罰金，均以新臺幣一千元折算一
    日，應執行有期徒刑五月，如易科罰金，以新臺幣一千元折
    算一日，經臺灣高等法院以九十九年度上訴字第二八七三號
    刑事判決駁回上訴確定在案，此有臺灣高等法院被告全國前
    案紀錄表一份在卷可稽。
  (二)嗣經臺灣臺北地方法院檢察署檢察官通知異議人於一００年
    一月十一日上午十時許到案執行後，經異議人向該署執行檢
    察官聲請易科罰金，分六期繳納，每期繳納二萬五千元，經
    該署執行檢察官准予易科罰金新臺幣十五萬一千元，並准分
    六期繳納，異議人當日並繳納易科罰金之二千元，所餘易科
    罰金之十四萬九千元款項，自一００年二月十五日起至一０
    ０年七月十五日止分六期繳納，前五期按月於每月十五日各
    繳納二萬五千元，最後一期繳納二萬四千元在案，此業經本
    院調閱臺灣臺北地方法院檢察署九十九年度執字第七七三０
    號執行案件卷宗核閱無誤，有該署檢察官一００年一月十一
    日訊問筆錄、指揮易科罰金執行命令、自行收納款項收據、
    辦理分期繳納罰金執行案件進度表各一份在卷可稽。惟異議
    人嗣於一００年二月二十三日下午自行到案，向該署執行檢
    察官陳明真無力繳納易科罰金之款項，故自行到案執行，同
    日由該署檢察官核發執行指揮書，將異議人發監執行，此亦
    有該署檢察官一００年二月二十三日訊問筆錄及九十九年度
    執廉字第七七三０號執行指揮書各一份附卷足憑。
  (三)是異議人本件所犯雖為最重本刑五年以下有期徒刑之罪，且
    受有期徒刑五月，如易科罰金，以新臺幣一千元折算一日之
    宣告。然聲請人係於一００年三月十一日具狀向該署檢察官
    聲請易服社會勞動，於同年月十四日繫屬，此有聲請狀一份
    在卷可按。是聲請人顯係在向該署檢察官聲請易科罰金，經
    該署檢察官准予分六期繳納罰金後，因無力繳納易科罰金之
    款項，始向該署檢察官聲請易服社會勞動，其易服社會勞動
    之聲請，要與刑法第四十一條第二項：「依前項規定得易科
    罰金而『未聲請』易科罰金者，得以提供社會勞動六小時折
    算一日，易服社會勞動」之規定不符。況該署執行檢察官在
    裁量是否准予易服社會勞動時，依法律賦予指揮刑事案件
    執行之專業判斷，以異議人另案尚涉犯偽造文書案件，在臺
    灣士林地方法院審理中，依刑法第四十一條第四項規定，認
    異議人如不發監執行，難以維持法秩序為由，不予准許異議
    人易服社會勞動之聲請，並無裁量逾越、濫用等裁量瑕疵之
    情事，亦難認有何執行指揮不當之處。
四、從而，臺灣臺北地方法院檢察署檢察官不准異議人本件易服
    社會勞動之聲請，執行指揮於法並無違誤，揆諸前揭規定與
    說明，異議人聲明異議為無理由，應予駁回。
五、依刑事訴訟法第四百八十六條，裁定如主文。
中    華    民    國   100    年    7     月    4     日
                       臺灣臺北地方法院刑事第十五庭
                           法  官  吳麗英
上正本證明與原本無異。
如不服本裁定，應於裁定送達後5日內向本院提出抗告狀。
                           書記官  藍儒鈞
中    華    民    國   100    年    7     月    4     日